臺灣臺南地方法院新市簡易庭民事判決
                                    110年度新簡字第541號
原      告  黃嘉豪  
訴訟代理人  鄭勤蓉律師
被      告  李宛芝  

兼訴訟代理  
人          蔡富生


上列當事人間給付租金及返還房屋事件，經本院於中華民國111
年3月2日言詞辯論終結，本院判決如下：
    主      文
被告應連帶給付原告新臺幣柒拾陸萬玖仟伍佰元。
原告其餘之訴駁回。
訴訟費用新臺幣壹萬參仟貳佰柒拾陸元，其中新臺幣捌仟參佰陸
拾肆元由被告連帶負擔，餘由原告負擔。
本判決原告勝訴部分得假執行。
原告其餘假執行之聲請駁回。
    事實及理由
一、按訴狀送達後，原告不得將原訴變更或追加他訴，但擴張或
    減縮應受判決事項之聲明者，不在此限，民事訴訟法第255
    條第1項第3款定有明文。本件原告起訴時訴之聲明共計三項
    ，嗣第三項請求已於訴訟中和解及由兩造點交完畢，原告乃
    於民國111年3月2日言詞辯論期日變更聲明為「被告二人應
    連帶給付原告新臺幣(下同)1,230,679元(即積欠租金655,00
    0 元、律師費用47,000元、相當於租金之不當得利527,679 
    元（計算期間自110 年8月17日至111年2月25日）」，此有
    言詞辯論筆錄在卷可參。是原告所為訴之變更，核屬減縮(
    即第三項聲明後段回復原狀)及擴張應受判決事項之聲明，
    於法相符。及本件被告蔡富生經合法通知，無正當理由，未
    於最後言詞辯論期日到場，核無民事訴訟法第386條各款所
    列情形，爰依原告之聲請，由其一造辯論而為判決。
二、原告起訴主張： 
　㈠被告李宛芝邀同被告蔡富生為連帶保證人向原告承租門牌號
    碼「臺南市○○區○○路000○0號之廠房與土地及廠內食品生產
    設施」(下合稱系爭建物)，租期自109年9月17日起至112年9
    月17日止，租金每月65,000元，第2、3年調整為每月75,000
    元，押租金為130,000元(下稱系爭租約)。詎料，被告李宛
    芝迄今僅分別於109年8月27日支付定金30,000元、109年9月
    17日支付押租金130,000元與合併定金補足第1個月租金35,0
    00元後，第2個月起便未依約遵期繳納，經原告催討復於110
    年1月4日繳納第2個月部分租金30,000元、於110年2月19日
    繳納第2個月部分租金30,000元，自此迄至110年8月17日原
    告以LINE通訊軟體向被告表示終止系爭租約為止，先後以身
    體不適無法匯款、被告父親入院化療手機不方便接等理由拖
    延支付租金，嗣於110年4月間，被告改以原告須支付渠等所
    花費之冷藏庫及冷凍庫維修費，渠等始願意給付租金予原告
    ，自此均以原告給付機器設備維修費前渠等無義務支付租金
    ，作為拒絕給付租金理由。
　㈡被告於本件審理期間就遷讓返還系爭建物已與原告達成和解
    ，並於111年2月25日遷讓點交完畢，是請求被告李宛芝給付
    自109年10月17日起至110年8月17日止，積欠之租金共655,0
    00元(計算式：65,00011-60,000=655,000)，及自110年8月
    17日起至111年2月25日止占用系爭建物之相當於租金不當得
    利共527,679元。又依系爭租約第12條約定「如甲方(即原告
    )因涉訟所繳納之訴訟費、律師費用，均應由乙方(即被告李
    宛芝)負賠償責任」，請求被告賠償本件律師費用47,000元
    。另依系爭租約第13條約定「乙方(即被告李宛芝)如有違背
    本契約各條項或損害租賃房屋等情事時丙方(即被告蔡富生)
    應連帶負賠償損害責任」，請求被告2人連帶給付原告上開
    請求金額。
　㈢聲明：被告2人應連帶給付原告1,230,679元；暨願供擔保請
    准予假執行。　
三、被告二人答辯略以：
　㈠我們租下廠房之後發現廠房的設備有問題，有好幾個月沒有 
    辦法營運，當時是向原告的父親談承租的事宜，但是後來原
    告父親住院，就改成跟他女兒談，想要約時間與他們進行查
    看，我們希望退租，這段期間的租金就從押金扣，看差多少
    再補給他。承租前確實有去查看過，但是當時機器及冷凍庫
    都沒有開啟運作確認，只是留廠商的電話讓我們與廠商聯繫
    。我們是作團購的，有做冷凍料理包，需要有冷凍設備。原
    告的父親當時說壓縮機是好的，後來我們有找廠商去修理，
    廠商告知我們說壓縮機已經壞很久了。我們覺得他的設備耗
    電、費用很高，也沒有再使用。
　㈡被告李宛芝承認110年4月17日之前已積欠6個月租金390,000
    元，但抗辯雙方租約已於110年4月17日合意提前終止，此有
    兩造在LINE對話內容可證明。是原告藉故拖延拒不點交，故
    110年4月17日以後便無被告給付租金義務，當然無積欠原告
    租金情形。雙方租約為何約定第1年每月租金減收10,000元
    ，是租賃前原告見被告猶豫是否要承租，主動降低租金，並
    非如原告所述以減收租金方式扣抵出租之食品生產設備維修
    費用。另外，原告尚未歸還押租金130,000元等語。　
四、得心證理由：
　㈠原告主張被告向其承租系爭建物，租期、租金則如上述，詎
    被告李宛芝僅繳納部分租金，自109年10月17日起即未依約
    給付租金，原告已於110年8月17日以LINE向被告李宛芝表示
    終止系爭租約，為此請求被告給付積欠之租金655,000元、
    律師費用47,000元及相當於租金之不當得利527,679元，並
    提出房屋租賃契約書及LINE對話紀錄截圖為證。被告就兩造
    間之租賃契約及積欠租金達6個月之事實均不爭執，但辯稱
    ：兩造已於110年4月17日合意提前終止租約，及因原告遲不
    點交系爭建物，及尚有押租金13萬元未返還等語為辯。是兩
    造間爭點厥為：①系爭租約是否已合意提前終止？原告得請
    求之租金為若干？②原告請求被告給付相當於租金不當得利
    是否有理？③原告請求被告給付律師費用是否有理？
　㈡系爭租約是否已合意提前終止？原告得請求之租金為若干？
　⒈原告主張系爭租約依約於110年8月17日終止，並否認兩造合
    意於110年4月17日提前終止租約之事實。然經本院審閱被告
    提出之兩造LINE對話截圖內容，原告於西元2021年4月3日先
    後表示：「我們的東西很簡單，其他的都是你們的東西比較
    多，你們先搬走你們的東西，屬於我們的東西你只要搬進去
    辦公室即可！4月17日我們再到工廠，跟你們拿鑰匙和六個
    月房租33萬元(現金)，至於電費和水費請你們去新化台電和
    自來水公司繳清到4月17日，你去申請他們會派人去工廠抄
    錶！」、「你似乎搞錯了吧！是"你自己"說不要續租的，我
    們也答應讓你違約了！因為每個月17日要繳房租啊！所以你
    們不續租的話，就得搬走！因為4月19號開始就要帶人進去
    看廠房，有其他人考慮要租廠房！」、「是的，4月17日點
    交」等內容，顯可認定兩造已就系爭租約合意於110年4月17
    日終止之事實無誤。是被告抗辯系爭租約已於110年4月17日
    合意終止之事實，核屬有據，應可採信。
　⒉又當事人主張之事實，經他造於準備書狀內或言詞辯論時或
    在受命法官、受託法官前自認者，無庸舉證，民事訴訟法第
    279條第1項定有明文。經查，被告已就原告主張110年4月17
    日之前有積欠租金390,000元事實，於本院111年3月2日言詞
    辯論期日中自認，揆諸前揭法條規定，本院無待原告舉證即
    得認其主張為真實，故原告請求被告給付自109年10月17日
    起至110年4月17日止之租金390,000元洵屬有據，應予准許
    。又系爭租約於110年4月17日經兩造合意終止，業如上述，
    租約終止後原告無從再依系爭租約向被告請求給付租金，是
    原告請求被告給付自110年4月17日起至110年8月17日止之租
    金即屬無據，不予准許。
　㈢原告請求被告給付相當於租金不當得利是否有理？
　⒈次按無法律上之原因而受利益，致他人受損害者，應返還其
    利益，民法第179條前段定有明文。而無法律上原因使用他
    人之物，係侵害他人權利之歸屬內容，自受有物之使用本身
    之利益，此項利益，依其性質，無從返還，故應償還其價額
    ，就一般交易而言，應係使用該物通常所須支付之對價；無
    權占有他人之土地，可能獲得相當於租金之利益為社會通常
    之觀念（最高法院61年台上字第1695號判例意旨參照）。又
    依不當得利之法則請求返還不當得利，其得請求返還之範圍
    ，應以對方所受之利益為度，非以請求人所受損害若干為準
    （最高法院72年度台上字第4012號判決意旨參照）。
　⒉查系爭租約經兩造於110年4月17日合意終止後，被告已無占
    有使用系爭建物之合法權源，惟被告仍持續占有使用系爭建
    物，迄至本件審理時兩造始達成和解，並於111年2月25日完
    成點交。則自系爭租約合意終止之翌日起至完成點交之日止
    ，被告繼續占用系爭建物即屬無法律上原因之占用，受有相
    當於租金利益，致原告受有損害，是原告請求賠償110年8月
    17日起至111年2月25日止占用系爭建物之相當於租金不當得
    利，於法有據。茲依系爭租約之約定，兩造原約定第1年(即
    109年9月17日起至110年9月16日止)租金每月為65,000元、
    第2年(即110年9月17日起至111年9月16日止)租金為每月75,
    000元，有房屋租賃契約書附卷可佐，是被告占有使用系爭
    建物所受之利益應認於110年8月17日起至110年9月16日止係
    每月65,000元、於110年9月17日起至111年2月25日止係每月
    75,000元。從而，原告請求被告自110年8月17日起至遷讓返
    還系爭建物之日止(即111年2月25日)相當於租金不當得利46
    2,500元【計算式：65,000+(75,0005)+(75,000309)=462
    ,500】核屬有據，逾此部分則無依據。
　㈣原告請求被告給付律師費用是否有理？
　  查兩造於系爭租約第12條約定「乙方(即被告李宛芝)若有違
    約情事，致損害甲方(即原告)之權益時願聽從甲方賠償損害
    ，如甲方因涉訟所繳納之訴訟費、律師費用，均應由乙方負
    賠償責任」，為兩造不爭執之事實。而依兩造到庭之陳述，
    及各自提出對話內容以觀，系爭租約係被告以廠房冷凍設備
    為由，表達提前終止租約之意思，原告雖不認同該事由，但
    因被告積欠租金達2月以上，亦同意提前終止租約，並要求1
    10年4月17日點交。嗣因兩造未能如期點交，原告乃委請律
    師提起本件訴訟，並支出律師費用47,000元，此有律師費用
    收據等件在卷可證。本件顯因被告違約提前終止租約在先，
    復因兩造無法遵期點交，以致原告委由律師提起訴訟，原告
    依據上開約定，請求被告負擔律師費用47,000元，即屬有據
    ，應予准許。
　㈤末查，被告李宛芝訂立系爭租約時已交付押租保證金130,000
    元予原告，有房屋租賃契約書在卷可佐，亦為兩造不爭之事
    實。被告二人於言詞辯論期日先後聲稱原告未歸還之上開13
    0,000元押租金應抵銷所欠債務，原告亦未否認，是被告抗
    辯給付原告金額需扣除130,000元押租金，自屬可採。又被
    告蔡富生為系爭租約之連帶保證人，亦有房屋租賃契約書足
    以佐證，原告主張被告蔡富生就系爭租約所生債務及損害應
    與被告李宛芝負連帶賠償責任，亦屬有據。
　㈥綜上所述，原告依系爭租約之契約關係、不當得利及連帶保
    證等法律關係，所得請求被告連帶賠償之已屆期未支付租金
    、相當於租金不當得利及律師費用合計為899,500元(計算式
    ：390,000+462,500+47,000=899,500)。又上開金額經與訂
    約時被告給付之押租金130,000元抵銷後，原告所得請求被
    告2人連帶給付金額為769,500元。從而，本件原告請求被告
    連帶給付769,500元，為有理由，應予准許；逾此部分之請
    求，則無理由，應予駁回。
五、按各當事人一部勝訴、一部敗訴者，其訴訟費用，由法院酌
    量情形，命兩造以比例分擔或命一造負擔，或命兩造各自負
    擔其支出之訴訟費用；法院為終局判決時，應依職權為訴訟
    費用之裁判，民事訴訟法第79條、第87條第1項分別定有明
    文。本件除原告支出第一審裁判費13,276元，兩造並無其餘
    費用支出，是本件訴訟費用額確定為13,276元。及本件原告
    之訴為一部有理由、一部無理由，本院審酌兩造勝敗比例，
    判決訴訟費用之負擔如主文第3項所示。
六、本判決原告勝訴部分，係就民事訴訟法第427條規定適用簡
    易程序所為被告敗訴之判決，依同法第436條第2項準用第38
    9條第1項第3款規定，應依職權宣告假執行。原告聲請就勝
    訴部分供擔保為假執行，即無必要。原告其餘假執行之聲請
    ，因其敗訴而失所附麗，應併予駁回。
七、據上論結，原告之訴為一部有理由，一部無理由，依民事訴
    訟法第436條第2項、第385條第1項前段、第79條、第85條第
    2項、第87條第1項及第389條第1項第3款，判決如主文。
中　　華　　民　　國　　111 　年　　3 　　月　　16　　日
                  臺灣臺南地方法院新市簡易庭
　　　　　　　　　　　　　　　　　法  官　許蕙蘭
上為正本係照原本作成。
如不服本判決，應於送達後20日內，向本院提出上訴狀並表明上
訴理由，如於本判決宣示後送達前提起上訴者，應於判決送達後
廿日內補提上訴理由書（須附繕本）。如委任律師提起上訴者，
中　　華　　民　　國　　111 　年　　 3　　月　　16　　日
　　　　　　　　　　　　　　　　　書記官　柯于婷